臺灣高等法院臺中分院刑事判決　　　 100年度上訴字第1817號
上　訴　人　臺灣臺中地方法院檢察署檢察官
被　　　告　游瑞銘
上列上訴人因被告公共危險案件，不服臺灣臺中地方法院100年
度訴字第1111號中華民國100年7月28日第一審判決（起訴案號：
臺灣臺中地方法院檢察署100年度偵字第2570號），提起上訴，
本院判決如下：
    主    文
上訴駁回。
    犯罪事實
一、游瑞銘與其父親、母親及胞弟同住位於臺中市○○區○○村
    ○○路215號之住處。游瑞銘於民國（下同）100年1月14日
    下午5時許，在其上開住處內，酒後以打火機點燃香菸吸菸
    ，並向其母親魏清桂要錢花用，其本應注意抽菸後應將菸蒂
    完全熄滅，且不可亂丟擲，以免未完全熄滅之菸蒂火苗引燃
    易燃物而致發生火災，且依當時情形又無不能注意之情事，
    詎竟疏未注意，於同日下午5時46分許，因向其母親要錢花
    用未果，情緒不佳，乃隨意將手中未熄滅之菸蒂，朝放置報
    紙及塑膠袋等物品（非廢棄物）之上開房屋客廳角落丟擲，
    因該未經熄滅之菸蒂因與上開報紙及塑膠袋等易燃物接觸，
    致引發火勢。游瑞銘見狀，遂從客廳拿起電風扇朝起火處打
    火，魏清桂則外出盛水以水滅火，始將火勢撲滅，而上開報
    紙、塑膠袋因此遭火燒燬，電風扇亦因此損壞，該房屋客廳
    牆壁亦遭火燻黑，致生公共危險。嗣經警據報到場處理而查
    獲，並扣得游瑞銘用以點燃上開香菸之打火機1個。
二、案經臺中市政府警察局太平分局報告臺灣臺中地方法院檢察
    署檢察官偵查起訴。
    理    由
一、證據能力方面：
  (一)按被告以外之人於審判外之陳述，雖不符刑事訴訟法第159
    條之1至之4等4條之規定，而經當事人於審判程序同意作為
    證據，法院審酌該言詞陳述或書面陳述作成時之情況，認為
    適當者，亦得為證據；當事人、代理人或辯護人於法院調查
    證據時，知有刑事訴訟法第159條第1項不得為證據之情形，
    而未於言詞辯論終結前聲明異議者，視為有前項之同意，同
    法第159條之5定有明文。立法意旨在於傳聞證據未經當事人
    之反對詰問予以核實，原則上先予排除。惟若當事人已放棄
    反對詰問權，於審判程序中表明同意該等傳聞證據可作為證
    據；或於言詞辯論終結前未聲明異議，基於尊重當事人對傳
    聞證據之處分權，及證據資料愈豐富，愈有助於真實發見之
    理念，且強化言詞辯論主義，使訴訟程序得以順暢進行，上
    開傳聞證據亦均具有證據能力。本案所引用之下列供述證據
    ，其性質屬於被告以外之人於審判外之陳述，而為傳聞證據
    ，且查無符合刑事訴訟法第159條之1至之4等前4條之情形者
    ，原雖無證據能力，然上開供述證據內容，業經本院審理時
    予以提示並告以要旨，且經檢察官、被告及指定辯護人表示
    意見。當事人及指定辯護人均已知上述供述證據乃傳聞證據
    ，且未於言詞辯論終結前聲明異議，依刑事訴訟法第159條
    之5第2項之規定視為同意作為證據，本院審酌上開供述證據
    作成時，並無人情施壓或干擾，亦無不當取供之情形，認為
    以之作為本案之證據亦屬適當，自具有證據能力。
  (二)次按除法律另有規定外，實施刑事訴訟程序之公務員因違背
    法定程序取得之證據，其有無證據能力之認定，應審酌人權
    保障及公共利益之均衡維護，刑事訴訟法第158條之4定有明
    文。本案所引用之下列非供述證據，並無證據證明係實施刑
    事訴訟程序之公務員違背法定程序所取得，且檢察官及被告
    、指定辯護人均未表示無證據能力，亦應認均具有證據能力
    。
二、認定犯罪事實所憑之證據及理由﹕
  (一)上開犯罪事實，業據被告游瑞銘於原審及本院審理時分別供
    認不諱（見原審卷第27頁反面及本院卷第30頁反面），核與
    證人魏清桂於原審審理時具結稱：「被告可能是喝醉酒，又
    跟我碎嘴，所以就將香菸丟在牆壁角落。當時被告是從他的
    房間出來走向廚房，站在廚房門檻跟我要錢，要錢時他已經
    在抽菸，我沒有理他，大約十幾分鐘後，我煮完飯走出廚房
    才發現客廳起火，我報警後拿水滅火。我發現客廳起火時沒
    有看到被告，被告拿電風扇滅火的過程，我雖沒看到，但被
    告說他是要拿來滅火，所以可能是我去盛水的時候，被告有
    拿電風扇要滅火。我認為被告應該是不高興，才隨手將香菸
    丟到牆壁角落，不是要燒報紙、燒家裡。」等情相符（見原
    審100年7月12日審判筆錄）。又上開房屋客廳角落處確被火
    燒致置於該處之報紙、塑膠袋等物品因此遭火燒燬，電風扇
    亦因此損壞，該房屋客廳牆壁亦遭火燻黑等情，亦有現場照
    片8張在卷可稽（見警卷第14頁至第15頁）。此外並有扣案
    之上開打火機1個足按。足見被告之上開自白與事實相符，
    堪足採信。
  (二)查被告應注意酒後抽菸時應將菸蒂完全熄滅，且不可亂丟擲
    ，以免未完全熄滅之菸蒂火苗引燃易燃物而致發生火災，且
    依當時情形又無不能注意之情事，詎竟疏未注意，因向其母
    親要錢花用未果，情緒不佳，乃隨意將手中未熄滅之菸蒂，
    朝放置報紙及塑膠袋等物品之上開房屋客廳角落丟擲，以致
    該未經熄滅之菸蒂因與上開報紙及塑膠袋等易燃物接觸，致
    引發火勢，燒燬上開物品，其行為自有過失。是罪證明確，
    被告之犯行堪以認定。
  (三)至公訴人雖以「被告明知上開房屋為現供人使用之住宅，且
    若點燃放置在該房屋客廳角落之報紙及塑膠袋等物品，極易
    引發大火而燒燬該房屋，竟不違背其本意，而仍基於放火燒
    燬現供人使用住宅之不確定故意，將手中已點燃之香菸，朝
    上開放置報紙及塑膠袋等物品之房屋客廳角落丟擲，致點燃
    該報紙及塑膠袋等物品，遂引發火勢，而將電風扇1台燒毀
    ，並將該房屋客廳牆壁燻黑。嗣經魏清桂報警，並隨即前往
    廚房提水協助及時將火勢撲滅，始未造成上開住宅主要結構
    燒燬」，因認被告係犯刑法第173條第3項、第1項放火燒燬
    現供人使用之住宅未遂之罪嫌云云。惟訊據被告矢口否認有
    放火燒燬上開住宅之犯意，辯稱：上開住宅係伊自己所有，
    且伊住在該處，伊不可能故意放火燒燬上開住宅云云。經查
    ：按犯罪事實應依證據認定之，無證據不得認定犯罪事實
    ，刑事訴訟法第154條第2項定有明文。次按事實之認定，應
    憑證據，如未能發現相當證據，或證據不足以證明，自不能
    以推測或擬制之方法以為裁判基礎；又認定不利於被告之事
    實，須依積極證據，苟積極證據不足為不利於被告事實之認
    定時，即應為有利於被告之認定，更不必有何有利之證據（
    最高法院30年上字第816號、40年臺上字第86號判例參照）
    。證人魏清桂於原審審理時到庭具結後證稱：「我覺得被
    告是不高興，所以才隨手將香菸丟到牆壁角落，被告不是要
    燒報紙，也不是要燒家裡」等語（見原審卷第24頁），由上
    開證人之證述，可知被告並無放火之故意。且若被告係故意
    放火，被告當可拿取現場查扣之打火機直接引燃上開報紙等
    物品即可，殊無以火苗微小且隨時有熄滅可能的菸蒂引燃之
    必要。至證人魏清桂於警詢及原審雖亦證稱﹕「我覺得被告
    是故意將香菸丟到牆壁角落，被告平常是會將菸蒂放在菸灰
    缸裡面弄熄」等語，然查被告是否故意丟擲香菸，與其是否
    故意放火燒燬上開住宅，應屬二事，亦即亦可能存在被告為
    洩憤而故意丟擲香菸，惟並無意燒燬房屋之情形，故尚難以
    證人魏清桂證稱被告故意丟擲香菸，即遽論被告有放火之故
    意。又證人魏清桂於原審並證稱：「（審判長問：案發當
    天有燒壞一台電風扇？）有，那台電風扇本來就放在客廳，
    但不是放在報紙堆旁。（審判長問：你剛才說電風扇本來不
    是放在報紙堆，為何會燒壞？）被告說他是要拿來滅火，被
    告如何拿來滅火的過程，我沒有看到。（審判長問：你不理
    被告之後一直到你發現客廳起火，間隔多久？）時間沒有很
    久，大約10幾分鐘。（審判長問﹕你發現客廳起火後，被告
    做何反應，有無幫忙滅火？）我先去外面盛水，然後報警，
    然後我就拿來滅火，當時被告沒有幫忙滅火，因為沒有看到
    被告，後來火是我滅的。（審判長問：你說只有你一個人滅
    火，為何剛才說被告拿電風扇要幫忙滅火？）可能是我去盛
    水的時候，被告有拿電風扇要滅火，但我沒有看到這個過程
    。（審判長問：你在救火的過程中，被告是否尚在家，還是
    已經出門？）可能還在家中，不然怎麼可能拿電風扇滅火」
    等語（見原審第25頁）。按證人魏清桂對於電風扇是否係被
    告拿來滅火之過程，雖未親眼目睹，然本件案發時僅有被告
    及證人潘清桂二人在家之事實，業經證人潘清桂於原審審理
    時證稱﹕「我沒有看到被告把手上的香菸丟掉，但是當時家
    中沒有其他的人，就一定是他」等語明確（見原審卷第23
    頁），且本案燒毀之電風扇，依證人潘清桂之證述，原本並
    未與報紙及塑膠袋放在一起，嗣後卻被發現一起遭火燒燬，
    而家中又無其他人，則被告於原審供稱其於案發後有拿電風
    扇滅火之情，應可採信。準此，苟係被告蓄意放火，當無可
    能放火後再拿電風扇為滅火之舉，益見被告並無放火之故意
    。警方於案發後曾經對被告施行呼氣酒測，結果其呼氣酒
    測值為每公升0‧99毫克，亦有臺中市政府警察局酒精測定
    紀錄表1份附卷可按（見警卷第13頁），顯見被告於案發時
    應已達於酒醉之程度，其於案發時既已達於酒醉之狀態，則
    隨意將手中未熄滅之菸蒂亂丟擲，非無可能，是尚難因其酒
    後亂丟擲菸蒂，以致釀成上開火災，即認其具有放火上開房
    屋之直接故意，亦難謂其有預見上開火災發生而其發生並不
    違背其本意之間接故意。此外復查無其他確切證據足以證
    明被告確有放火之直接或間接故意，依罪疑唯輕之原則，自
    難認被告具有放火之故意。至被告於偵查時雖曾自承其係
    縱火云云，但嗣於法院審理時已否認其有放火之故意，且該
    自白經核與上開事證不符，自難資為不利於被告之認定，附
    此說明。綜上，本件並無證據證明被告具有放火之故意，
    是尚難以放火罪相繩。公訴人認被告具有放火之不確定故意
    ，尚有誤會，併此敘明。
三、論罪科刑方面﹕
  (一)按倘失火之結果，僅將房屋內傢俱牆壁等物焚燬，於房屋本
    身尚未達喪失其效用之桯度，因刑法第173條第2項之犯罪，
    並無處罰未遂犯之規定，則行為人自係觸犯刑法第175條第3
    項之失火燒燬他人所有物罪（最高法院71年度台上字第6583
    號判決參照）。又刑法上公共危險罪，其所保護之法益，重
    在公共安全，故其罪數應以行為之個數定之。又一失火行為
    所燒燬之對象縱然不同，但行為僅一個，而應為整體的觀察
    ，成立單純一罪（最高法院85年度台上字第2608號判決參照
    ）。觀諸本件被告失火所燒燬者，僅係堆放客廳角落之報紙
    及塑膠袋，至於房屋之天花板、樑柱、鋼筋混凝土、牆壁結
    構等主要構成部分，並未波及而喪失效用，足認本件建築物
    之主要構造及其遮蔽風雨、供人棲身等使用效能並未喪失，
    是被告所失火燒燬者為刑法第173條、第174條以外之物。核
    其所為，係犯刑法第175條第3項之失火燒燬報紙及塑膠袋，
    致生公共危險罪。公訴人認被告係犯同法第173條第3項、第
    1項之放火燒燬現供人使用之住宅未遂罪，起訴法條尚有未
    恰，惟因社會基本事實相同，爰應予變更起訴法條。
  (二)原審予以變更起訴法條後，適用刑法第175條第3項、第41條
    第1項前段、刑法施行法第1條之1第1項、第2項前段，並審
    酌被告因酒後向母親借錢未果，疏未為注意菸蒂之處理，隨
    意丟棄，致失火燒燬客廳角落之報紙及塑膠袋等物品，造成
    可能延燒該鋼筋混凝土建築物之具體危險；兼衡酌被告犯後
    坦承犯行，具有悔意，及其並無其他犯罪之前科等一切情狀
    ，量處被告拘役30日，並諭知拘役易科罰金之折算標準；另
    說明扣案之打火機1個，雖係被告用以點燃上開香菸之物，
    但並非直接供本件失火犯罪所用之物，故不為沒收之諭知，
    認事用法核無違誤，量刑亦妥適。檢察官上訴意旨雖仍執陳
    詞，認被告確有放火之故意，應成立刑法第173條第3項、第
    1項之放火燒燬現供人使用之住宅未遂罪云云，惟查被告並
    無放火之故意，其僅成立同法第175條第3項之失火燒燬報紙
    及塑膠袋，致生公共危險罪，業如前述，是檢察官之上訴並
    無理由，應予駁回。
四、據上論結，應依刑事訴訟法第368條，判決如主文。
本案經檢察官王清杰到庭執行職務。
中    華    民    國  100    年    10    月    18    日
            刑事第一庭  審判長法  官  李  璋  鵬
                              法  官  胡  森  田
                              法  官  劉  榮  服
以上正本證明與原本無異。
除檢察官得上訴外，餘不得上訴。
如不服本判決應於收受送達後十日內向本院提出上訴書狀，其未
敘述上訴理由者，並得於提起上訴後十日內向本院補提理由書（
均須按他造當事人之人數附繕本）「切勿逕送上級法院」。
                              書記官  江  玉  萍
中    華    民    國  100    年    10    月    18    日
【附錄本案論罪科刑法條】
中華民國刑法第175條：
放火燒燬前二條以外之他人所有物，致生公共危險者，處1年以
上7年以下有期徒刑。
放火燒燬前二條以外之自己所有物，致生公共危險者，處3年以
下有期徒刑。
失火燒燬前二條以外之物，致生公共危險者，處拘役或3百元以
下罰金。